臺灣臺北地方法院交通事件裁定　　　　100年度交聲字第219號
原處分機關　交通部公路總局臺北區監理所板橋監理站
異　議　人
即受處分人　陳桐
上列異議人因違反道路交通管理處罰條例案件，對交通部公路總
局臺北區監理所板橋監理站民國100 年3 月2 日板監裁字第裁41
-C00000000號所為之違反道路交通管理事件裁決處分，聲明異議
，本院裁定如下：
    主  文
原處分撤銷。
陳桐汽車駕駛人，駕駛汽車經測試檢定酒精濃度超過規定標準，
吊扣駕駛執照壹年，並施以道路交通安全講習。
    理  由
一、按法院認為聲明異議有理由或聲明異議雖無理由而原處分不
    當或違法者，應以裁定將原處分經聲明異議部分撤銷，並自
    為裁定，道路交通事件處理辦法第19條前段定有明文。次按
    汽車駕駛人飲用酒類後，其吐氣所含酒精濃度超過每公升0.
    25毫克以上者，不得駕車；汽車駕駛人，駕駛汽車經測試檢
    定有酒精濃度超過規定標準者，處新臺幣（下同）1 萬5,00
    0 元以上6 萬元以下罰鍰，並當場移置保管該汽車及吊扣其
    駕駛執照1 年，且應接受道路交通安全講習，道路交通安全
    規則第114 條第2 款、道路交通管理處罰條例第35條第1 項
    第1 款、第24條第1 項第2 款亦分別定有明文。再依道路交
    通安全規則第2 條第1 項第1 款規定之名詞釋義，上開「汽
    車」係指在道路上不依軌道或電力架線而以原動機行駛之車
    輛（包括機器腳踏車），先予敘明。
二、原處分意旨略以：聲明異議人即受處分人陳桐於民國99年12
    月5 晚間9 時27分許，駕駛車牌號碼AUY-136 號普通重型機
    車，行經新北市○○區○○路2 段與深南路口時，為警攔查
    ，經測得其呼氣酒精濃度為每公升0.74毫克之違規，經舉發
    單位即臺北縣政府警察局新店分局深坑分駐所警員填掣北縣
    警交大字第C00000000 號舉發違反道路交通管理事件通知單
    （下稱舉發通知單）予以舉發，並移送原處分機關處理，原
    處分機關調查後認異議人有前開違規行為，乃依道路交通管
    理處罰條例第35條第1 項第1 款、第24條第1 項第2 款及違
    反道路交通管理事件統一裁罰基準表之規定，於100 年3 月
    2 日以板監裁字第裁41-C00000000號違反道路交通管理事件
    裁決書（下稱裁決書）裁處異議人罰鍰4 萬5,000 元，吊扣
    駕駛執照12個月，並施以道路交通安全講習等語。
三、異議意旨略以：異議人於上開時、地酒後駕車之案件，業經
    臺灣臺北地方法院檢察署檢察官為緩起訴處分，異議人並已
    向國庫支付2 萬元，已足資警惕，實無一事二罰之必要，懇
    請撤銷原處分關於裁處罰鍰45,000 元等語。
四、本件異議人之酒後駕車係一個交通違規行為，有關其違規行
    為處罰效果之罰鍰、吊扣駕駛執照與施以道路交通安全講習
    等，係依據同一法律規定（即道路交通管理處罰條例第35條
    第1 項第1 款、第24條第1 項第2 款）所為之處罰，其處罰
    方式雖有3 種，但實際上為單一處分，無法割裂，與該項交
    通違規行為是否存在亦均無從分離，法院於審理時，應先確
    定異議人是否確有交通違規行為事實，再決定原處分機關所
    適用之法律有無錯誤。從而，異議人雖陳明僅就罰鍰部分聲
    明異議，其餘處罰部分並未提及，惟該吊扣駕駛執照及施以
    道路交通安全講習部分，與其交通違規行為是否存在既無從
    分離，法院自應全部予以審理，合先敘明（臺灣高等法院98
    年法律座談會第23號提案研討結果參照）。
五、經查：
  (一)按行政罰法第26條規定：「一行為同時觸犯刑事法律及違反
    行政法上義務規定者，依刑事法律處罰之。但其行為應處以
    其他種類行政罰或得沒入之物而未經法院宣告沒收者，亦得
    裁處之。」、「前項行為如經不起訴處分或為無罪、免訴、
    不受理、不付審理之裁判確定者，得依違反行政法上義務規
    定裁處之」。其所揭示之所謂「一事不二罰」原則，探究其
    立法目的，無非以一行為同時觸犯刑事法律及違反行政法上
    義務規定時，由於刑罰與行政罰同屬不法行為之制裁，而刑
    罰之懲罰作用較強，依刑事法律處罰即足資警惕，實無一事
    二罰再處行政罰之必要，但罰鍰以外之沒入或其他種類行政
    罰，因兼具維護公共秩序之作用，為達行政目的，行政機關
    仍得併予裁處。又此所稱「其他種類行政罰」，係指違反行
    政法上之義務應受「裁罰性」之「不利處分」而言，依行政
    罰法第2 條規定，應包括限制或禁止行為之吊扣證照處分及
    警告性之講習處分在內。至於刑事訴訟法第253 條之1 所指
    之緩起訴處分，係介於起訴與微罪職權不起訴間之緩衝設計
    ，而在內容及要件上與依刑事訴訟法第252 條所為之不起訴
    處分均有所不同，又檢察官對被告為緩起訴處分時，依刑事
    訴訟法第253 條之2 第1 項規定得課被告予一定之負擔或指
    示，其中緩起訴之被告若依檢察官緩起訴處分命令，向公益
    團體繳納捐款，即係履行檢察官為緩起訴處分命令，該等金
    錢給付，並得為民事強制執行名義，受處分人因上開緩起訴
    處分而剝奪其財產權，主觀上前揭金錢給付義務亦具有強制
    性、懲罰性，雖不若易科罰金係以支付金錢作為自由刑之替
    代，惟經由緩起訴處分條件之履行使其免於遭檢察官發動起
    訴程序，仍具有替代刑罰之效果，實質上應屬於行政罰法第
    26條第1 項所稱之「刑事法律處罰」，而有行政罰法第26條
    第1 項「一事不二罰」規定之適用（臺灣高等法院暨所屬法
    院98年法律座談會刑事類提案第24號研討結果參照）。
  (二)次按行政罰法第26條第2 項所指「不起訴處分確定」者，於
    緩起訴處分之情況而言，縱緩起訴處分已經臺灣高等法院檢
    察署處分駁回再議確定在案，然而，檢察官為緩起訴處分者
    ，於緩起訴處分所定之猶豫期間內，檢察官仍可對被告持續
    觀察，若被告於期間內故意更犯有期徒刑以上之罪而經檢察
    官提起公訴、或於緩起訴前因故意犯他罪而於緩起訴期間內
    受有期徒刑以上之刑之宣告、或違背刑事訴訟法第253 條之
    2 第1 項各款之應遵守或履行事項之情形時，得依職權或依
    告訴人之聲請，將緩起訴處分撤銷，並依法再行追訴處分，
    法院亦得依審理結果，為有罪科刑之裁判，此觀諸刑事訴訟
    法第253 條之3 第1 項規定甚明。是其具體效力依刑事訴訟
    法第260 條規定，於緩起訴處分期間屆滿未經撤銷者，非有
    同條第1 款或第2 款情形之一，不得對於同一案件再行起訴
    ，即學理上所稱實質確定力，足見在緩起訴期間內，尚無實
    質確定力可言（最高法院94年臺非字第215 號判例、95年度
    臺非字第284 號判決意旨參照）。換言之，於緩起訴處分之
    猶豫期間內，刑事訴追程序尚未終局確定，此與不起訴處分
    確定後，刑事訴追程序即告終結，檢察官原則上不得就同一
    行為再行起訴之法律效果迥異。是以，緩起訴處分縱因再議
    駁回確定，但緩起訴處分期間尚未屆滿之前，自不得認為已
    有不起訴處分之法律效果。
  (三)本件異議人於99年12月5 晚間9 時27分許，駕駛車牌號碼AU
    Y-136 號普通重型機車，行經新北市○○區○○路2 段與深
    南路口時，為警攔查，經測得其呼氣酒精濃度為每公升0.74
    毫克，而有「汽車駕駛人酒精濃度超過規定標準」之違規行
    為，為異議意旨所不否認，並有舉發通知單、裁決書各1 紙
    在卷可參，是異議人酒後駕駛普通重型機車之違規事實，應
    甚明確。又異議人同一酒醉駕車之行為，因同時觸犯刑法第
    185 條之3 公共危險罪，業經臺灣臺北地方法院檢察署檢察
    官於100 年1 月24日以100 年度偵字第825 號為緩起訴處分
    ，緩起訴期間為1 年，並於緩起訴處分確定後3 個月內向國
    庫支付2 萬元，嗣依職權送請再議，亦經臺灣高等法院檢察
    署檢察長以100 年度上職議字第1576號處分書駁回在案，緩
    起訴期間為100 年2 月10日起至101 年2 月9 日止，經本院
    依職權調取臺灣臺北地方法院檢察署100 年度偵字第825號
    卷宗核閱無訛，並有上開緩起訴處分書、臺灣高等法院檢察
    署100 年度上職議字第1576號處分書、臺灣高等法院被告前
    案紀錄表各1 份附卷可稽。是以，異議人於上開時、地酒後
    超過規定標準駕駛動力交通工具為警查獲，並受緩起訴處分
    確定，現緩起訴期間尚未屆滿等事實，均堪認定。故於上開
    緩起訴期間內，異議人仍有因刑事訴訟法第253 條之3 第1
    項各款規定，經檢察官撤銷緩起訴處分繼續偵查或起訴，而
    受刑事處罰之可能，此時行政機關若逕行依法行政裁罰，毋
    寧將使受處分人有同時遭受行政處罰之罰鍰處分及刑事處罰
    之罰金刑或易科罰金刑罰之危險，即有違反一事不二罰原則
    之虞。是以，依前揭行政罰法第26條第2 項之立法意旨，原
    處分機關自應待異議人之緩起訴期間屆滿且緩起訴處分未經
    撤銷，或於該緩起訴處分嗣後因故被撤銷、受處分人被起訴
    或經法院判刑確定後，再依受處分人違反之行政法義務規定
    之情形，另為行政裁罰。從而，本件受處分人之緩起訴處分
    期間迄至101 年2 月9 日始為屆滿，於此之前，刑事追訴程
    序尚未終局確定，則原處分機關於100 年3 月2 日所為之本
    件罰鍰處分，即與前揭行政罰法第26條第1 項前段、第2 項
    規定有違。
  (四)至原處分機關援引之交通部95年7 月17日交路字第09500069
    86號函、法務部行政罰法諮詢小組第一次會議結論及法務部
    98年10月19日法律決字第0980700687號函，雖認緩起訴性質
    為「附帶條件之不起訴處分」，即屬「不起訴處分」之一種
    ，當依行政罰法第26條第2 項規定辦理，惟法官依據法律獨
    立審判，此乃為憲法第80條所明定，各機關依其職掌就有關
    法規為釋示之行政命令，法官於審判案件時，固可予以引用
    ，但仍得依據法律，表示適當之不同見解，並不受拘束，另
    司法行政機關所發司法行政上之命令，如涉及審判上之法律
    見解，僅供法官參考，法官於審判案件時，亦不受其拘束（
    司法院釋字第216 號解釋意旨參照），是原處分機關所引之
    前揭函釋，與本院對上開法律之見解相異，本院自不受其拘
    束，併此敘明。
六、綜上所述，原處分機關裁處受處分人罰鍰45,000元部分，核
    與行政罰法第26條第1 項前段、第2 項規定不符，應予撤銷
    ，方為適法，惟此部分應俟上開緩起訴處分期間屆滿而終局
    確定後，再由原處分機關另為適法之處分。至於吊扣異議人
    駕駛執照12個月及施以道路交通安全講習之裁罰，係屬其他
    種類行政罰，不受一事不二罰原則之限制，而與行政罰法第
    26條第1 項但書規定相符，原處分機關就此部分所為之裁罰
    ，核無違誤，受處分人此部分之異議並無理由，應予駁回。
據上論斷，應依道路交通事件處理辦法第19條前段，裁定如主文
。
中    華    民    國    100     年    3   月    18    日
                  交通法庭    法  官  林佑珊
上正本證明與原本無異。
如不服本裁定，應於裁定送達後5日內向本院提出抗告狀。
                              書記官  陳宏璋
中    華    民    國   100    年    3     月    21    日